【裁判字號】    98,司財管,201
【裁判日期】    990115
【裁判案由】    選任遺產管理人
【裁判全文】
臺灣高雄地方法院民事裁定           98年度司財管字第201號
聲  請  人  台灣土地銀行股份有限公司
法定代理人  丙○○
非訟代理人  乙○○
上聲請人聲請對被繼承人甲○○指定遺產管理人事件，本院裁定
如下：
    主  文
選任蘇志成律師為被繼承人甲○○（男，民國○○○年○月○○
日生，身分證統一編號：Ｚ000000000號）之遺產管理
人。
程序費用新臺幣壹仟元由被繼承人甲○○之遺產負擔。
    理  由
一、按「繼承開始時，繼承人之有無不明者，由親屬會議於1 個
    月內選定遺產管理人，並將繼承開始及選定遺產管理人之事
    由，向法院報明。」、「無親屬會議或親屬會議未於前條所
    定期限內選定遺產管理人者，利害關係人或檢察官，得聲請
    法院選任遺產管理人，並由法院依前項規定為公示催告。」
    、又「先順序繼承人均拋棄其繼承權時，由次順序之繼承人
    繼承，其次順序之繼承人有無不明或第四順序之繼承人均拋
    棄其繼承權者，準用關於無人承認繼承之規定。」，民法第
    1177條、第1178條第2 項、第1176條第6 項分別定有明文。
二、聲請意旨略以：緣被繼承人甲○○於民國98年2 月7 日死亡
    ，生前設籍於高雄市三民區○○○路96號，因其各順位繼承
    人均已依民法第1174條規定聲明拋棄繼承，並經本院98年度
    繼字第1296號准予備查在案。而被繼承人甲○○是否有其他
    繼承人不明，其親屬會議亦未於1 個月內選任遺產管理人，
    致聲請人對被繼承人甲○○之債權無法獲得清償，爰狀請本
    院選任被繼承人之配偶吳清涼為其遺產管理人等語。
三、經查：（一）聲請人主張前揭事實，業據其提出繼承系統表
    、戶籍謄本、中長期放款借據、抵押權設定契約書、他項權
    利證明書、本院98年9 月16日雄院高98繼司志字第1296號函
    等件為證，並經本院依職權調取本院98年度繼字第1296號拋
    棄繼承權卷宗核閱屬實，堪信為真實。（二）聲請人既對被
    繼承人甲○○有債權存在，為其債權人，自應屬利害關係人
    無訛。又被繼承人甲○○之繼承人均已依法拋棄繼承，復查
    無其他合法繼承人存在，揆諸前揭規定，被繼承人甲○○之
    遺產自應準用關於無人承認繼承之規定，參以其親屬會議並
    未於死亡發生之日起1 個月內為其選定遺產管理人並呈報本
    院，是聲請人以利害關係人之地位，向本院聲請選任被繼承
    人甲○○之遺產管理人，自屬有據。（三）本院審酌：被繼
    承人甲○○前揭現存之合法繼承人既均已依法拋棄繼承，本
    無義務就其遺產再為管理，且由渠等既已行使法律所賦予之
    拋棄繼承權，可知顯已不願再與被繼承人甲○○之遺產有何
    糾葛，且經本院詢問被繼承人之配偶吳清涼是否願意擔任本
    件遺產管理人，經答覆「因為已經辦理拋棄繼承，縱使甲○
    ○有其他財產也無法繼承，因此不願意擔任本件遺產管理人
    」，有電話紀錄1 紙在卷可稽；況擔任遺產管理人，擔任遺
    產管理人，主要係彙整被繼承人之財產，踐行被繼承人債權
    、債務之確認，將債權、債務作適法合理之分配，並於有繼
    承人承認繼承時或遺產分配後尚有剩餘時，將遺產移交繼承
    人或國庫，且須熟悉相關法律程式及具備耐心及熱心進行遺
    產處分之相關程式，實非一般民眾可勝任，經本院自高雄律
    師公會願意擔任法院遺產管理人名單中徵詢後，蘇志成律師
    願意以其專業知識管理及處理被繼承人甲○○後續之遺產問
    題，並有電話紀錄1 紙附卷可憑，爰選任蘇志成律師為本件
    被繼承人甲○○之遺產管理人。另因本件被繼承人甲○○之
    全部繼承人均拋棄繼承，而「準用」無人承認繼承之規定，
    與繼承人有無不明之情形尚屬有間，是民法第1178條第1 項
    關於承認繼承之公示催告，即無準用之餘，附此敘明。
四、依非訟事件法第157 條、第24條第1 項，裁定如主文。
五、如對本裁定抗告，須於裁定送達後10日之不變期間內，向本
    院提出抗告狀，並繳納抗告費新臺幣1,000 元。
中    華    民    國    99    年     1    月    15    日
                  家事法庭  司法事務官

司法院資訊處製作；財團法人民間司法改革基金會備份。
